臺灣高等法院刑事裁定
109年度抗字第184號
抗  告  人  
即  受刑人  張適成  



上列抗告人因聲請定其應執行刑案件，不服臺灣新北地方法院中
華民國109年1月7日裁定（109年度聲字第71號），提起抗告，本
院裁定如下：
    主  文
抗告駁回。
    理  由
一、原裁定意旨略以：查受刑人張適成因違反毒品危害防制條例
    等罪，先後經本院及原審法院判處如原裁定附表所示之刑，
    且均已分別確定在案一節，有各該刑事判決書，及本院被告
    前案紀錄表各1份附卷可參；其中如附表編號1至2、4、6、8
    至18所示之罪，雖屬得易科罰金之罪，然若與其所犯如附表
    編號3、5、7 所示不得易科罰金之罪，併合處罰定其應執行
    刑，將使受刑人失去得易科罰金之利益，應屬刑法第50 條
    第1項但書所定之情形，依同條第2 項之規定，須經受刑人
    請求，方得併合處罰定其應執行刑，現聲請人既係經受刑人
    於民國108年12 月18日具狀請求，而為本件定應執行刑之聲
    請，有定刑聲請切結書1 份在卷可佐，則聲請人以原審法院
    為各該案犯罪事實最後判決之法院，聲請定其應執行之刑，
    原審經審核各案卷無異，認其聲請為正當，應予准許。爰審
    酌受刑人所犯各罪之犯罪類型、動機、情節及行為次數等情
    狀後整體評價其應受矯治之程度，兼衡責罰相當與刑罰經濟
    之原則，並佐以附表編號1至7所示之罪曾經定應執行刑為有
    期徒刑4年6月、附表編號8 至14所示之罪曾經定應執行刑為
    有期徒刑1年4月、附表編號15至18所示之罪曾經定應執行刑
    為有期徒刑1年5月等節，依刑事訴訟法第477條第1項，刑法
    第50條第1項但書第1款、第2項、第53條、第51條第5款，定
    其應執行刑有期徒刑6年6月。
二、抗告意旨略以：
(一)按法律上屬於自由裁量事項，並非概無法律性之拘束，在法
    律上有其外部界限及內部界限，前者為法律之具體規定，使
    法院得以具體選擇為適當之裁判；後者則為法院為自由裁量
    時，應考量法律之目的，法律秩序之理念所在；法院為裁判
    時，二者均不得有所逾越。在數罪併罰而有二裁判以上，應
    定其應執行刑之案件，法院所為刑之酌定，固屬自由裁量事
    項，然對法律之內、外部界限，均仍應受其拘束（最高法院
    97年台抗字第 513 號刑事裁定參照）。又法律所規定範圍
    之外部性界限外，尚應受比例原則、公平正義原則之規範，
    謹守法律秩序之理念，社會情感等所規範，且現階段之刑事
    政策，非祇在實現以往應報主義之觀念，尤重在教化之功能
    （本院98年度抗字第634號刑事裁定參照）。
(二)94年刪除刑法第56條「連續犯」之規定，並於95年7月1日改
    一罪一罰規定代之。惟對於部分習慣犯、成癮犯等犯罪人是
    否會因一罪一罰後再數罪併罰而致刑罰過重，產生行輕法重
    之不合理現象，實不無可議。如殺人犯，人命關天，除惡性
    重大者外，往往獲判15年不等之刑期，有與被害人家屬和解
    者甚至更輕，然竊盜犯、毒癮犯，其罪行之損害與惡性，於
    公平正義或比例原則，抑或社會情感各項層面而言，顯難與
    奪人性命之殺人犯之罪行鉅惡損傷程度可堪比擬，卻往往因
    一罪一罰而被法院判處20年甚至30年之重刑，其對法律所著
    重之基本比例原則而言，實有違背，不可不謂行輕法重。有
    鑒於此，各級法院對於所轄數罪併罰應定執行刑之裁定案件
    ，仍有諸多以「連續犯」、「概括犯意」之客觀認定作為裁
    量參據，以免失之不公。並舉四則案例，足徵法院於定應執
    行刑或審核數罪併罰更定應執行刑時，莫不抱以寬憫恕懷之
    心，作較為合乎公平、比例原則之判決裁定，期免神聖律法
    失衡淪於行輕法重。
(三)抗告人服刑至今已深感悔悟，懇請鈞院給予改過自新的機新
    ，撤銷原裁定，從輕量刑，俾早日回歸社會云云。　　
三、按裁判確定前犯數罪者，併合處罰之，得易科罰金之罪與不
    得易科罰金之罪，受刑人請求檢察官聲請定應執行刑者，依
    第51條規定定之。而數罪併罰，有二裁判以上者，依刑法第
    51條之規定，定其應執行之刑。又宣告多數有期徒刑，於各
    刑中之最長期以上，各刑合併之刑期以下定其刑期，但不得
    逾30年，刑法第50條、第51條第5款及第53條分別定有明文
    。次按數罪併罰之定其應執行之刑，本係基於刑罰經濟與責
    罰相當之考量，所為一新刑罰之宣告，並非給予受刑人不當
    利益，法院於審酌個案具體情節，裁量定應執行之刑時，除
    應嚴格遵守刑法第51條所定方法為法律規範量刑之外部性界
    限外，其所定之執行刑，祇須在不逸脫外部性界限範圍內為
    衡酌，而無全然喪失權衡意義或其裁量行使顯然有違比例原
    則之裁量權濫用之例外情形，並不悖於定應執行刑之恤刑目
    的者，即無違裁量權之內部性界限。
四、經查：
(一)本件抗告人即受刑人張適成因違反毒品危害防制條例等案件
    ，經原審法院及本院分別判處如原裁定附表所示之刑，均分
    別確定在案，其中原裁定附表編號1至7、8至14、15至18所
    示之罪，前經原審法院及本院分別定其應執行刑有期徒刑4
    年6月、1年4月、1年5月。又原審法院檢察署檢察官再就原
    裁定附表編號1至18所示之罪，向原審法院聲請定其應執行
    刑，經原審審核認聲請為正當，並依上揭法條規定，就抗告
    人所犯如原裁定附表所示之罪，定其應執行刑為有期徒刑6
    年6月，係在如原裁定附表所示宣告刑中之最長期2年以上，
    各刑合併之刑期9年10月以下，合於刑法第51條第5款規定所
    定之外部界限，且原裁定附表編號1至7、8至14、15至18所
    示之罪，前經原審法院及本院分別定其應執行刑有期徒刑4
    年6月、1年4月、1年5月，有各該判決、本院被告前案紀錄
    表在卷可稽，則原審就抗告人所犯如原裁定附表所示之罪所
    定應執行刑有期徒刑6年6月，亦未逾上開定應執行刑加計之
    總和（7年3月）。則原審裁定既合於刑法第51條第5款規定
    所定之外部界限，復未逾自由裁量之內部界限，揆諸前揭說
    明，於法並無違誤，屬法院裁量職權之適法行使，並無量刑
    過重之情形。
(二)又數罪併罰之定應執行之刑，係出於刑罰經濟與責罰相當之
    考量，並非予以犯罪行為人或受刑人不當之利益，為一種特
    別的量刑過程，相較於刑法第57條所定科刑時應審酌之事項
    係對一般犯罪行為之裁量，定應執行刑之宣告，乃對犯罪行
    為人本身及所犯各罪之總檢視，除應考量行為人所犯數罪反
    應出之人格特性，並應權衡審酌行為人之責任與整體刑法目
    的及相關刑事政策，在量刑權之法律拘束性原則下，依刑法
    第51條第5款之規定，採限制加重原則，以宣告各刑中之最
    長期為下限，各刑合併之刑期為上限，但最長不得逾30年，
    資為量刑自由裁量權之外部界限，並應受法秩序理念規範之
    比例原則、平等原則、責罰相當原則、重複評價禁止原則等
    自由裁量權之內部抽象價值要求界限之支配，使以輕重得宜
    ，罰當其責，俾符合法律授與裁量權之目的，以區別數罪併
    罰與單純數罪之不同，兼顧刑罰衡平原則。個案之裁量判斷
    ，除非有全然喪失權衡意義或其裁量行使顯然有違比例、平
    等諸原則之裁量權濫用之情形，即不得任意指其為違法（最
    高法院100年度台抗字第314號裁定意旨參照）。抗告意旨雖
    援引他案，於定應執行刑時均大幅減輕刑度而指摘原裁定所
    定之應執行刑過重，不符合比例原則、公平原則云云，惟按
    數罪併罰之定應執行刑，係出於刑罰經濟與責罰相當之考量
    ，並非在於給予受刑人不當利益，況個案情節不同，抗告人
    所舉他案，尚難比附援引，亦無拘束其他法院裁量權自由行
    使之效力，抗告人據此請求本院更定應執行刑，自非可採。
    綜上，原裁定並無違誤或不當之處，抗告人徒憑己意，任執
    與原裁定無關之他案為據，指摘原裁定不當，請求重新定其
    應執行刑而提起抗告，其抗告為無理由，應予駁回。
據上論斷，應依刑事訴訟法第412條，裁定如主文。 　　
中　　華　　民　　國　　109 　年　　2 　　月　　19　　日
                  刑事第十六庭  審判長法  官  葉騰瑞  
                                      法  官  陳芃宇 
                                      法  官  莊明彰
以上正本證明與原本無異。
如不服本裁定，應於收受送達後五日內向本院提出再抗告狀。
                                      書記官  蘇佳賢
中　　華　　民　　國　　109 　年　　2 　　月　　19　　日